最高法院刑事判決                              八十七年度台上字第三一○三號
    上  訴  人  甲○○
    選任辯護人  許文彬律師
                黃建隆律師
右上訴人因違反槍砲彈藥刀械管制條例案件，不服台灣高等法院花蓮分院中華民國八
十七年三月三十一日第二審判決（八十七年度上訴字第三十八號，起訴案號：台灣花
蓮地方法院檢察署八十六年度偵字第六七九號），提起上訴，本院判決如左：
    主  文
上訴駁回。
    理  由
按刑事訴訟法第三百七十七條規定：上訴於第三審法院，非以判決違背法令為理由，
不得為之。是提起第三審上訴，應以原判決違背法令為理由，係屬法定要件。且必須
依據卷內資料為具體之指摘，並足據以辨認原判決已具備違背法令之形式，始屬相當
。本件原判決撤銷第一審諭知無罪之判決，改判依想像競合犯及牽連犯關係，從一重
論處上訴人甲○○未經許可，無故持有手槍罪刑，已明所憑證據及認定理由。對於
上訴人否認犯罪，辯稱：伊因案通緝中，人不在花蓮，回家都是走後門，是我打電話
向陳富憲借車，由「阿明」去開的，伊所有九ＭＭ手槍於民國八十五年自首報繳，原
判決事實欄所載犯行，是伊朋友「阿明」所為，又伊母親中風，可能說錯話云云。認
係卸責之詞；及其母俞阿絨於偵查中所證：甲○○很久未回家，不知道與鄰居陳秋員
爭吵之事等語。係事後護上訴人，均不足採信，已依卷內證據資料，逐一指駁、說
明。並明上訴人聲請再傳訊證人俞阿絨及調查筆記簿載有綽號「阿明」（上訴人不
知其姓名、住址）之聯絡電話，均無必要，綦詳。原判決所為合法之事實認定，俱有
卷內證據資料足憑，從形式上觀察，並無違背法令之情形存在。上訴意旨置原判決上
開明確論斷於不顧，泛指原判決有證據調查未盡、違背經驗法則及論理法則、理由不
備之違法。就原審已詳加調查及判決理由說明事項，為單純之事實上爭執，殊非適法
之第三審上訴理由。至上訴意旨另指上訴人聲請傳訊證人練茂賢，原判決並未詳述為
何不予傳訊之理由，而為上訴人有罪之認定，顯有刑事訴訟法第三百七十九條第十款
應於審判期日調查之證據，而未予調查之違法一節。按當事人聲請調查之證據如事實
審未予調查，又未認其無調查之必要，以裁定駁回之，或於判決理由予以說明者，其
踐行之訴訟程序，雖屬違法，但此項訴訟程序之違法，必須所聲請調查之證據，確與
待證事實有重要之關係，就其案情確有調查之必要者，方與刑事訴訟法第三百七十九
條第十款之「應於審判期日調查之證據」相當，而為當然違背法令，始得為上訴第三
審之理由。上訴人於原審聲請傳訊證人練茂賢，據其辯護狀所載係為證明上訴人於案
發當時之八十五年九月二十三日上午七時十五分，在證人練茂賢花蓮縣吉安鄉○○路
二五九巷十九號房屋內，並不在案發現場等情（見原審卷第四十頁）。然稽之卷內訴
訟資料，上訴人於警訊時，問：八十五年九月二十三日上午七時許，你人在何處﹖答
：「我當時人在台北」（見警卷第八頁背面）。於偵查中始改稱案發當時其人在練姓
朋友家中。原判決已於理由內說明上訴人前後供述歧異，所供均非實在（見原判決理
由一(五)部分）。雖未及上訴人聲請傳訊證人練茂賢何以無傳訊必要之理由，然原審
縱予以調查，亦無從動搖其所為上訴人犯罪事實之認定，亦即於判決顯無影響，依刑
事訴訟法第三百八十條之規定，自仍應認其為非適法之第三審上訴理由。衡以上述說
明，應認其上訴為違背法律上之程式，予以駁回。
據上論結，應依刑事訴訟法第三百九十五條前段，判決如主文。
中      華      民      國    八十七    年      九      月     十七     日
                              最高法院刑事第五庭
                                  審判長法官  陳  錫  奎
                                        法官  王  德  雲
                                        法官  洪  清  江
                                        法官  吳  昆  仁
                                        法官  李  伯  道
      右正本證明與原本無異
                                              書  記  官
中      華      民      國    八十七    年      九      月    二十二    日
